臺灣高等法院刑事判決　　　　　　　　　96年度軍上字第12號
　上　訴　人
　即　被　告　甲○○
　　　　　　　　　　　戰砲兵，.
　　　　　　　　　　　2段52.
　　　　　　　　　　（現於國防部北部地方軍事法院檢察署看
上列上訴人因違反職役職責案件，不服國防部高等軍事法院95年
度上訴字第 110號，中華民國95年12月21日第二審判決（起訴案
號：國防部高等軍事法院檢察署），提起上訴，本院判決如下：
    主  文
上訴駁回。
    理  由
一、按軍事審判法第181條第5項規定，被告不服高等軍事法院宣
    告有期徒刑之上訴判決者，得以判決違背法令為理由，向本
    院提起上訴。是不服高等軍事法院有期徒刑判決而向本院提
    出上訴者，應以原判決違背法令為理由，係屬法定要件。若
    上訴理由狀並未依據卷內訴訟資料，具體指摘原判決不適用
    何種法則或如何適用不當，或所指摘原判決違法情事，顯與
    法律規定得為本院上訴理由之違法情形，不相適合時，均應
    認其上訴為違背法律上之程式，予以駁回。
二、本件上訴意旨略以：上訴人固因違反職役職責案件，經國防
    部高等軍事法院95上訴字第110號判決判處有期徒刑1年在案
    ，惟本件訴訟之辯論及裁判之宣示，均未依法於公開法庭行
    之，而有軍事審判法第197條第3款規定禁止審判公開非依法
    律之規定之當然違背法令之情形，又關於量刑之輕重固係屬
    事實審法院得依職權自由裁量之事項，惟應受比例原則及公
    平原則之限制，並審酌一切情狀而為科刑，始符合罪刑相當
    原則，原審未審酌上訴人主觀上並無長期脫免職役而離去職
    役之犯意，且至緝獲時之逃亡時間未逾30日，而逕認上訴人
    有「長期脫免職役之意圖」，並量處上訴人有期徒刑一年，
    認定顯與事實有違，且量刑實屬過重，其判決認事用法顯有
    判決違背法令之情形，為此提起上訴云云。
三、查上訴人供承有於民國（下同）95年8月29日7時許自馬祖莒
    光駐地休假離營，因入伍前涉強盜案害怕被司法機關起訴判
    刑，暨休假期間與家人吵架心情不佳等因素，而未於95年 9
    月13日19時許至基隆合富輪報到搭船返營銷假，潛逃在外，
    迄同年10月10日16時30分許，在台北縣中和市○○路○段43
    7 號前，遭板橋憲兵隊隊員緝獲等事實，而原判決認定上訴
    人有原判決事實欄所記載之犯行，係依憑上訴人於國防部北
    部地方軍事法院審理時及國防部高等軍事法院審理時之供承
    上開逾期未返營報到而潛逃在外之事實、證人即上訴人之輔
    導長高啟明上尉之證言，暨板橋憲兵隊95年10月10日憲道字
    第0950000736號解送人犯報告書所附被告詢問筆錄記載情節
    ，而認上訴人有意圖長期無故離去職役犯行，業據於判決理
    由詳予說明其所憑之證據及其認定之理由，而以上訴人所辯
    並無長期脫免職役之意圖，不足採信，所為論斷，均有卷存
    資料可資覆按，從形式上觀察並無所謂違背法令之情形。而
    查上訴人於國防部北部地方軍事法院桃園分院審理時供承：
    伊在收假前幾天就決定不回部隊，因伊與家人吵架及不想回
    部隊，所以離去職役期間未曾與家人及部隊聯繫。‧‧‧逾
    假在外期間，並無不能向憲警投案之情況，是伊自己決定不
    去投案等語（見國防部北部地方軍事法院卷第18頁），嗣於
    原審法院審理時復供承：伊應於95年 9月13日19時許返營銷
    假，但伊收假前幾天就決定不回部隊，離去職役期間未曾與
    家人及部隊聯繫，期間伊不想回部隊等語（見原審卷第12、
    31頁），另證人即上訴人之輔導長高啟明上尉於偵查中證稱
    ：甲○○逾假未歸後，連上立即與林員父兄及其朋友聯繫，
    並請單位副連長至其家中尋覓，惟一直無下落，且林員並沒
    有主動與單位及其家屬、親友聯繫云云（見國防部北部地方
    軍事法院檢察署偵查卷第22頁），而上訴人無故離去職役後
    ，經合法傳喚無故未到庭，經國防部北部地方軍事法院檢察
    署發布通緝，迄至95年10月10日16時30分許，始在台北縣中
    和市○○路○段 437號前，遭板橋憲兵隊隊員緝獲等情，有
    有國防部北部地方軍事法院桃檢察署 95年9月21日審強字第
　　0950000310號通緝書及板橋憲兵隊95年10月10日憲道字第09
  　50000736號解送人犯報告書等在卷可參，茲查上訴人若非有
    長期脫免職役之意圖，何以無故逾假未歸，潛逃在外，而上
    訴人亦自承離去職役後，即無意返營續行服役，是上訴人顯
    有長期脫免職役之意圖甚明，又關於刑之量定及緩刑之宣告
　　，係實體法上賦予法院得為自由裁量之事項，倘其未有逾越
  　法律所規定之範圍，或濫用其權限，即不得任意指摘為違法
    ，以為第三審上訴之理由（參照最高法院75台上字第7033號
    判例），查上訴人入營服役，本屬其應盡國民義務，詎其於
    入營服役後竟逾假未歸，潛逃在外，嗣經通緝到案，其不盡
    國民應服兵役之義務，而所犯並係 5年以下有期徒刑之罪，
    原判決依上訴人之犯罪情節及所犯之罪之法定刑，依法量處
    有期徒刑 1年，實難認罪刑失衡，上訴人就屬法院職權認定
    之範圍任意為指摘，難認屬適法之上訴理由，又國防部高等
    軍事法院審判庭審理本案時，審判法庭處於不特定多數人得
    隨時進入聽聞之情況，並未禁止任何人員進入法庭聽審，此
    有國防部高等軍事法院簡事審判筆錄在卷可參（見原審卷第
    30頁），上訴人任意指摘原判決認事用法違背法令，均非適
    法之上訴本院之理由，應認上訴人上訴違背法律上之程式，
    應予駁回。
據上論斷，應依軍事審判法第206條第1項、刑事訴訟法第368條
，判決如主文。
中　　華　　民　　國　　96　　年　　 2　　月　　27　　日
　　　　　　　　　刑事第五庭    審判長法　官  吳  敦
　　　　　　　　　　　　　　　　　    法　官  吳啟民
　　　　　　　 　 　　　　　　　　　　法　官  張傳栗
以上正本證明與原本無異。
不得上訴。
                                      書記官  何子傑
中　　華　　民　　國　　96　　年　　3 　　月　　1 　　日
